臺灣臺北地方法院民事判決　　　　　　 95年度簡上字第536號
上　訴　人　甲○○
訴訟代理人　張世柱律師
複 代理 人　陳明彥律師
被 上訴 人　乙○○
訴訟代理人　張睿文律師
複 代理 人　吳忠德律師
　　　　　　丙○○
上列當事人間侵權行為損害賠償事件，上訴人對於中華民國九十
五年七月二十一日本院台北簡易庭九十四年度北簡字第三七七六
九號第一審簡易判決提起上訴，本院於九十六年十月十二日言詞
辯論終結，判決如下：
    主    文
上訴駁回。
第二審訴訟費用由上訴人負擔。
    事    實
甲、上訴人方面：
一、聲明：(一)原判決廢棄；(二)被上訴人應給付上訴人新台幣（下
    同）十五萬元，及自起訴狀繕本送達之翌日（即民國九十四
    年十一月二十三日）起至清償日止，按年息百分之五計算之
    利息。
二、陳述：除與原判決記載相同者，茲引用之外，補稱：
  (一)原判決認事用法顯有違誤，且違背經驗法則，說明如下：
    (1)原判決僅因證人丁○○證述之時間點與上訴人所稱不符，
      即認丁○○之證言不足採信，惟丁○○嗣於本院第二審之
      證言，與上訴人於原審之陳述，並無時間不符之情：
      上訴人於起訴狀「事實理由」欄第一項載稱：「詎料被
        告竟於九十三年五月至十二月間屢次利用職務之便，在
        原告有要事詢問或報告被告時，乘機將手搭在原告背上
        或肩上‧‧。」等語。
      證人丁○○固於原審證稱目擊時間為「九十三年十月之
        後一個月」，惟經本院第二審傳訊後，丁○○於九十六
        年三月六日準備期日證稱：「我看到當時的情形與當時
        地點，地點在民權西路，詳細地址不知道，地點是壬○○佛法中心‧‧，大概是九十三年的時候，幾月我沒有
        印象。」、「（問：壬○○佛法中心何時開始開光啟用
        ？）九十三年五月。」、「（問：這件事是九十三年五
        月以後比較涼的天氣？）對。」、「（問：證人在第一
        審作證曾經有類似經驗？證人說發生在九十三年十月，
        說記得時間是因為斗六分會開光？）當初我把日期記錯
        ，是斗六分會，斗六分會是九十二年十月開光啟用。」
        、「（問：原審證人證述其遭被上訴人碰觸身體是發生
        在九十三年十月是斗六分會的開光典禮時，所以法會就
        會注意被上訴人，九十三年十月證人在原審所說九十三
        年十月這個日期是錯的？）我把斗六道場開光的日期記
        錯，我回去查才知道是九十二年，不是九十三年。」。
      綜上，可知證人丁○○於原審所稱「九十三年十月之後
        一個月」，確係就壬○○協會斗六道場開光之日記憶錯
        誤，其所見侵權行為事實確係發生於民權西路道場，而
        該道場於九十三年五月始開光，與上訴人起訴狀所載被
        上訴人於「九十三年五月至十二月間」對上訴人為性騷
        擾行為，乃屬相符。
    (2)上訴人不知證人丁○○曾經目擊系爭侵權行為經過，益見
      上訴人與證人並無串證之情，丁○○證述之時間、地點及
      情狀與上訴人之陳述不謀而合，足堪採信：
      上訴人固應就被上訴人侵權行為之事實負舉證責任，此
        乃為上訴人所知悉，惟上訴人於起訴當時確實不知丁○○曾經目擊系爭侵權行為之發生經過，否則豈有不積極
        舉證，反而自陳本件並無目擊證人，並退而請求傳訊習
        性證人，而陷自己於不利境地之理？況依民事訴訟法第
        四百九十六條第一項第十三款之規定，於判決確定後，
        當事人發見未經斟酌之證物，尚且可以作為再審之理由
        ，上訴人於原審審理期間意外發現目擊證人，並請求原
        審法院進行訊問，亦符常情，更見上訴人與丁○○間並
        無虛偽串證之情。
      證人丁○○證述其目擊被上訴人以手撫摸上訴人背部之
        時間、地點及情狀等，與上訴人所陳述不謀而合，另再
        審酌習性證人戊○○等人亦證述被上訴人有摟抱、撫摸
        女性義工肩、背之惡習等情，足徵丁○○證稱其目擊被
        上訴人以手撫摸上訴人背部乙節，誠屬可信。
  (二)被上訴人確有對上訴人為性騷擾行為，被上訴人之辯解實不
    足採，說明如下：
    (1)被上訴人辯稱其行為僅為一般人日常交誼之正常身體碰觸
      云云，顯係推諉塞責之詞：蓋依美國總統布希對德國女總
      理施以鹹豬手之新聞畫面可知，突如其來的身體碰觸可能
      對當事人造成極大的驚嚇，因此而生之噁心、厭惡等負面
      情緒，可想而知，被上訴人主張人與人間難免有身體碰觸
      雖非無據，惟以被上訴人於大專院校任教之學識與經歷，
      理當能清楚分辨何者係不符合社交禮節之舉動，然查，被
      上訴人於九十三年五月至十二月間屢次利用法會活動期間
      上訴人向其詢問或報告之時，趁機以手撫摸上訴人肩、背
      ，顯見被上訴人係惡意漠視上訴人之感受，仗其身型之優
      勢，有一再侵害上訴人身體自主權之故意。
    (2)被上訴人辯稱上訴人負責於十七樓電梯發放女性鞋套及襪
      套，與被上訴人之職務並無重疊，位置亦非相鄰，且又位
      於川流不息之電梯口，故不可能發生上訴人所指情事云云
      ，並非可採：蓋上訴人負責發放鞋套及襪套之工作雖有特
      定負責區域，惟被上訴人身為組長，豈有不到負責區域巡
      視之理。又不論於法會開始前或結束後，該電梯口未必有
      人員川流不息，況且中、外地鐵站、捷運站於尖峰時段人
      潮洶湧，尚有可能發生性騷擾，甚至是性侵害事件，則本
      件被上訴人亦有趁隙或趁亂觸摸上訴人以侵害上訴人身體
      自主權之可能。
    (3)證人戊○○於原審九十五年三月二十八日期日證稱：「其
      於九十二年底以前曾擔任義工，於其擔任義工期間曾遭被
      告（按即被上訴人）近身伸手欲加以碰觸、摟肩，約二、
      三次，證人皆感覺到距離很近，會感覺到被告的呼氣，令
      其不舒服，‧‧他是刻意的，故馬上後退躲開。」，且戊○○亦觀察到被上訴人對女性會員有此習慣，惟因其自身
      經歷及目擊當時距作證時間已逾三年以上，故其一時記不
      得曾遭被上訴人觸摸、摟肩之女性義工姓名，然此乃事理
      之常，被上訴人卻據此稱戊○○證言前後矛盾，實不足採
      信。
    (4)證人己○○於原審九十五年三月二十八日期日證述之意，
      係指被上訴人以頭碰撞其額頭之情形僅有一次，惟被上訴
      人竟斷章取義、混淆視聽，妄以己○○既稱性騷擾行為僅
      有一次，卻又稱被上訴人對其有以肘碰背等情，空言己○○所述矛盾不實，被上訴人所辯，顯不足取。
    (5)證人庚○○於原審九十五年五月九日期日證稱：「九十三
      年時我們曾經在中山女高大禮堂辦過一次法會‧‧，被告
      跟我講話手上拿一張紙，在講得過程中，我覺得他越來越
      靠近我，後來就將手放在我肩上，他順著我的背摸下去，
      我覺得很不舒服‧‧。」等語，被上訴人雖辯稱無論其與
      庚○○所站位置如何，均不可能發生庚○○所證述之情形
      云云，惟未就為何「不可能」具體說明，所辯顯無理由。
    (6)證人辛○○身高雖僅一百五十公分，然以被上訴人身長一
      八五公分之情觀之，被上訴人顯非四肢短小之人，仗其手
      臂長度及身型優勢，僅需稍彎腰即可對當時採坐姿而走避
      不及之辛○○產生極大壓迫感，而遂其目的，故被上訴人
      辯稱其需把腰彎到如何低之程度才得對身高相差約三十五
      公分之辛○○做出騷擾動作云云，顯過度浮誇、矯情，不
      合常理。
    (7)又被上訴人因對壬○○協會義工有性騷擾之侵權行為，故
      除本件外，另被訴請損害賠償有數件之多，而其於本件原
      審中及他案審理時雖均陳明「原告（按即上訴人）如同意
      接受測謊試驗，被告亦願接受測謊試驗」，並於本院審理
      中片面要求證人丁○○與上訴人併送測謊鑑定，空言期待
      案件早日終結以還其清白，惟被上訴人竟於法務部調查局
      拒絕本件測謊鑑定後，以「刑事案件多以調查局測謊鑑定
      意見為裁判基礎，刑事實務上多有將憲兵司令部及刑事警
      察局測謊鑑定後仍送調查局再為鑑定，故以排除其他鑑定
      單位施測」為由，拒絕其他單位對其實施測謊，被上訴人
      更於另案即本院九十五年度簡上三九七號損害賠償事件審
      理時拒絕施測。被上訴人心虛之情，不難窺知。
  (三)被上訴人雖辯稱道場有二十四小時錄影，然實際上向協會總
    幹事癸○○查證之結果，道場並沒有二十四小時錄影，且所
    謂的道場範圍不明確，道場在幾個點有裝設錄影機，裝設的
    時間沒有紀錄，但本事件發生的時候有無裝設無法查證，事
    發地點確定沒有錄影帶。上訴人寄發九十四年四月十九日主
    旨「讀聖賢書所學何事」之電子郵件，是因為當初上訴人本
    來在清潔組，後來因被上訴人要求才轉到內外場組幫忙，結
    果被上訴人卻騷擾上訴人，所以上訴人才覺得被上訴人忘恩
    負義，而寄發這封電子郵件。本院九十五年度簡上字第九三
    七號民事判決情節與本件不同，侵權行為發生時地也不同，
    與本件被上訴人是否有侵權行為沒有關連，會有多人受害而
    對被上訴人提起類似訴訟，是要被上訴人知道其錯誤。上訴
    人係大學畢業，於工程公司擔任秘書，月薪五萬五千元，於
    八十八年結婚，無不動產。
  (四)綜上，被上訴人於九十三年五月至十二月間數次以手撫摸上
    訴人肩、背，漠視上訴人之感受與拒絕，侵害上訴人之身體
    自主權及人格尊嚴，造成上訴人精神上莫大痛苦，爰依民法
    第十八條、第一百八十四條及第一百九十五條之規定，請求
    被上訴人賠償所受損害。
三、證據：除援用原審之立證方法外，另提出網路新聞及照片影
    本一份、本院九十五年度簡上字第三九七號民事事件九十五
    年十一月二十日準備程序筆錄影本一份及另案民事答辯狀影
    本一份為證，並聲請傳訊證人丁○○。
乙、被上訴人方面：
一、聲明：如主文所示。
二、陳述：除與原判決記載相同者，茲引用之外，補稱：
  (一)上訴人傳訊之習性證人無證據能力：
    (1)上訴人企以傳訊習性證人來證明被上訴人之習性，再以被
      上訴人習性來推論被上訴人確有對上訴人為侵權行為。惟
      姑不論被上訴人是否有上訴人所稱之習性，以被上訴人之
      習性來推論被上訴人確有於上訴人所指之時、地對上訴人
      為侵權行為，實有不當（況被上訴人並無上訴人所指之習
      性）。蓋一個人有某種品格或習性，不絕對就會有某種特
      定行為，更不得依此即推論或證明該人必然於某時、地為
      某行為，此為事理之必然。
    (2)我國民事訴訟法就證人之資格雖無限制，惟可以美國法為
      法理，認原告所傳訊之「品格證人」（本案稱為「習性證
      人」）無證據能力。美國法有所謂習性推論（Propensity
      Inference）禁止原則，亦即禁止以品格證據（Character
      Evidence）來支持因為某人有何品格所以可能有何特定相
      關行為之推論。美國聯邦證據法第四○四條 (a)規定：「
      品格證據通則：關於某人之品格或其品格特徵之證據，不
      得用以證明此人於特定場合中曾從事與其品格或特徵相符
      之行為。」，此一排除原則完全適用於民事訴訟法。
  (二)上訴人於原審所傳訊之習性證人均係虛偽證述，不足採信：
    (1)證人戊○○有關被上訴人習性之結證，乃係虛偽編造：
      戊○○於原審證稱：「（問：你是法會開始前或開始後
        觀察到被告有摟人的習慣？）法會前、後都有。」、「
        （問：你觀察到的被告的習慣，是突然對女性義工摟肩
        膀，還是交談中慢慢用手摟肩膀？女性義工有何反應？
        被告究竟有無摟到女性義工的肩膀，手停留多久？）不
        記得了。」，按戊○○多年處理法會進出場簽到，百忙
        中尚能觀察到被上訴人有摟女性義工肩膀之習慣，卻不
        記得遭被上訴人摟過肩膀之女性義工人別及反應等情，
        實與常理不合。
      戊○○原審另證稱：「（問：你觀察到的被告的習慣是
        突然對女性義工摟肩膀，還是交談中慢慢伸手摟肩膀？
        ）不記得了。我印象中有這樣的動作，只記得自己的部
        分。」、「（問：證人有無被被告摟到肩膀？）沒有，
        被告出現時我就往後退。」，則戊○○不記得被上訴人
        如何習慣性摟其他女性義工之肩膀，只記得自己的部分
        ，卻又稱自己不曾遭被上訴人摟過肩膀，其陳述確有矛
        盾之處。況戊○○與被上訴人身高相差三十五公分，又
        罹患脊椎疾病，如出現在被上訴人身旁，被上訴人勢必
        稍微彎腰與其談話，不容誆稱為性騷擾。
    (2)證人己○○有關被上訴人習性之結證，亦不足採信：
      依上訴人之陳述：「法會係在每星期天下午二至五時舉
        行，義工於中午十二點半就要到場。」，證人己○○亦
        證稱：「我不知道其他義工的時間，但是簽到組是中午
        十二點半左右。」，換言之，義工應在十二點半到場服
        務。惟己○○其後卻又稱：「我到達時已經超過十二點
        半。」、「我記得只有我與被告先到櫃檯邊，發生時我
        是站在櫃檯裡面，被告站在櫃檯旁邊。」，換言之，己○○所謂遭被上訴人性騷擾係於某個星期天十二點半過
        後在櫃檯邊發生。然參諸上訴人係於電梯邊發放女性襪
        套及鞋袋之義工，其於十二點半即已到場服務，其他義
        工（含被上訴人之妻辰○○）亦已於十二點半到場服務
        等情，己○○卻主張當日十二點半過後在櫃檯邊與被上
        訴人獨處時遭被上訴人性騷擾，因而無人目擊云云，實
        為詭異，應屬編造。
      己○○又證稱：「通常是先清掃喇嘛室，再到櫃檯幫忙
        簽到，當天是先去櫃檯處，原因是因為櫃檯還沒有簽到
        單，我去處理。」，惟依當時時間，法會尚未開始，其
        他義工亦不在現場，尚未開始簽到，況已有被上訴人先
        到櫃檯處處理簽到事宜，己○○為何當日要反於平時先
        到喇嘛室清掃之習慣，而先到簽到處？此實屬奇異，難
        令人理解。
      己○○另證稱：「（問：是否曾經看過或注意過被告用
        手觸摸原告的背部？）無。但我有看過被告對別人及對
        我有這樣的行為。」、「（問：被告對你的行為是如何
        ？）只有一次。‧‧談話內容快結束時，被告用額頭撞
        我的額頭一下，我覺得有點奇怪，不太舒服。」，己○○所言顯自相矛盾，蓋其既言被上訴人對其只有一次（
        身體接觸）之行為，且為碰額頭之行為，怎會再有觸摸
        其背部之行為？其證述顯然矛盾。
      又己○○身高一百五十三公分，而被上訴人身高一百八
        十五公分，兩人相差近三十五公分，故己○○證稱：「
        講完話以後，被告就用額頭輕撞我一下，我當時嚇了一
        跳，愣在當場。」，又稱：「發生時是我是站在櫃台裡
        面，被告站在櫃台旁邊。」，則以被上訴人與證人之身
        高差距，被上訴人必須彎腰或屈膝超過四十五度才能碰
        撞到證人額頭，更何況兩人中間又有櫃台阻隔，實難以
        想像究竟應如何始能碰撞到證人之額頭？又若真有此事
        ，該情景實在荒謬至極，應足引人注意，惟會場竟無一
        人見此情景，顯見己○○所言荒誕不經，不足採信。
    (3)證人庚○○編造被上訴人對其搭肩、摸背情節：
      庚○○於原審九十五年五月九日期日證述：「（問：被
        告有沒有曾經碰觸你身體的行為？）九十三年時，我們
        曾經在中山女中大禮堂辦過一次法會，在法會前一天我
        們義工會先到會場佈置，當天被告曾經跟我講話‧‧，
        在講話的過程中，我覺得他愈來愈靠近我，後來就將手
        放在我肩上，他順著我的背摸下去‧‧。」、「（問：
        被告是用左手搭你的左肩？）左手搭我的右肩。」，按
        庚○○並未言明其與被上訴人係面對面為交談或證人係
        背對被上訴人而為交談，惟不論何種方式，均不可能發
        生被上訴人以左手搭庚○○右肩並順著證人的背摸下去
        之情事。蓋若兩人面對面交談，被上訴人以左手搭證人
        右肩，如何能夠順著證人的背摸下去？若被上訴人係面
        對證人之背部交談，則被上訴人以左手搭證人右肩並順
        著證人背部摸下去，又顯失自然，足見庚○○之證述係
        虛偽編造，不足採信。
      被上訴人說明如前所述，絕非如上訴人所稱被上訴人就
        「不可能」乙節未具體說明。
    (4)證人辛○○編造被上訴人對其公然搭肩情節：
      辛○○於原審九十五年五月九日期日證稱：「（問：被
        告有沒有曾經對你有肢碰觸行為？）有。‧‧第一次被
        告把手放在我肩膀上，他人很高，我坐著，他搭著我的
        肩膀跟我說話‧‧，第二次他又把手放在我的左肩，停
        留的時間很久‧‧。」、「（問：第一次被告把手放在
        肩上，你很驚恐，然後你有無離開還是繼續辦理報到？
        ）我繼續辦理報到，因為那時人很多。」、「（問：被
        告當時是站著還是坐著？）站著。」，辛○○證述其兩
        次遭被上訴人搭肩，皆是證人在處理簽到業務，惟法會
        負責簽到之義工，均是以站立方式在服務，顯見辛○○
        之證述乃係虛偽。
      又被上訴人身高一百八十五公分，而辛○○身高一百五
        十公分，兩人皆站立時，被上訴人欲搭證人之肩膀必須
        採彎腰姿勢。而依辛○○前開證述，其係坐著，而被上
        訴人係站著，則在現場人又很多的情形下，被上訴人該
        把腰彎到如何低的程度才能在眾目睽睽下神色自若地搭
        著辛○○的肩膀跟他講話，辛○○指述實與常情不合。
  (三)證人丁○○由習性證人自行轉為目擊證人後，證述其目擊被
    上訴人對上訴人為性騷擾之情節與上訴人指述截然不同，嚴
    重程度更遠甚上訴人指述，上訴人與證人恣意編造劇情誣陷
    被上訴人之情，歷歷可證：
    (1)丁○○目擊侵權行為時間與上訴人所指不同：關於侵權行
      為時間，丁○○於原審九十五年五月九日期日證稱：「我
      自己的狀況是九十三年十月，之後有法會我就會留意被告
      ，所以時間應該發生在九十三年十月之後一個月。」，惟
      上訴人於原審九十五年二月十六日期日係稱：「被告侵權
      行為次數為三次，時間大約是在夏天。」，針對同一件侵
      權行為事件，證人與上訴人所指發生時間差異甚大。
    (2)丁○○目擊侵權行為方式與上訴人所指不同：
      丁○○於原審同期日證稱：「（問：是否曾經看過原告
        與被告交談時，有看到被告將手放在原告背上？）有，
        我有看到。時間我忘記了，地點在我們道場，我進到道
        場要放鞋子的地方，看到被告很靠近原告，很親密的感
        覺，我感覺被告將側邊的身體靠在原告的身體，手在原
        告背上摩擦。」、「（問：你注意男生對女生的動作不
        尋常，是如何不尋常？）手搭在肩膀上，身體很接近貼
        在一起，幾乎是摟著的感覺。」，惟上訴人於起訴狀上
        指稱被上訴人「在原告有事要詢問或報告被告時，趁機
        將手搭在原告背上或肩上。」，於原審九十五年二月十
        六日指稱：「‧‧‧交談中，被告慢慢靠近我，順勢將
        其手放在我背上。」。
      丁○○目擊被上訴人對上訴人為性騷擾之情節，不但是
        被上訴人將側邊身體靠在上訴人身體，手還在上訴人背
        上摩擦，又幾乎是摟著的感覺，其情節誇張至極，不僅
        與上訴人自己指述截然不同，其嚴重程度更遠甚上訴人
        之指述，顯見丁○○證述乃係為協助誣陷被上訴人而臨
        訟捏造，虛偽不實。
    (3)丁○○另於本院九十六年三月六日準備程序中反覆變更證
      詞，其先證稱目擊侵權行為時間是在九十三年，後來又改
      稱是在九十二年，不僅前後矛盾不一，更係虛偽陳述：
      丁○○證稱：「（問：就兩造間爭訟事項，事情發生之
        時間、地點及經過能否簡要陳述？）我看到當時的情形
        與當時地點，地點在民權西路，詳細地址不知道，地點
        是壬○○佛法中心‧‧。時間大概是九十三年的時候，
        幾月我沒有印象。」、「（問：時間是什麼季節？）那
        時候天氣比較涼。（問：壬○○佛法中心何時開始開光
        啟用？）九十三年五月。（問：這件事是九十三年五月
        以後比較涼的天氣？）對。」、「（問：原審證人證述
        其遭被上訴人碰觸身體發生在九十三年十月，是斗六分
        會的開光典禮時，所以法會就會注意被上訴人，九十三
        年十月證人在原審所說九十三年十月這個日期是錯的？
        ）我把斗六道場開光的日期記錯，我回去查才知道是九
        十二年不是九十三年。」。
      丁○○先證述其目擊侵權行為地點為壬○○佛法中心，
        因壬○○佛法中心是九十三年五月開光啟用，所以目擊
        侵權行為之時間是九十三年五月以後比較涼的天氣時，
        且丁○○於原審證稱會記得目擊時間是因為斗六分會開
        光，並證述斗六分會開光日期是九十三年十月，故其目
        擊時間係在九十三年十月之後一個月。惟在本審作證又
        改稱斗六道場開光日是在九十二年，將目擊侵權行為時
        間變更為九十二年。假設丁○○稱其目擊被上訴人侵權
        行為係在九十二年為真，惟事實上，九十二年時壬○○
        佛法中心尚未開光啟用，丁○○如何能目擊被上訴人碰
        觸上訴人身體一事？又假設丁○○稱目擊的時間是九十
        三年五月以後比較涼的天氣為真，惟參照丁○○於原審
        另證稱「係在九十三年十月之後一個月」，而此又與上
        訴人自述侵權行為發生「在夏天」之時間點不同。可知
        丁○○之證詞前後反覆矛盾，不合理之處顯而易見，其
        顯係為助上訴人誣陷被上訴人而捏造。
  (四)縱認上訴人所稱搭肩行為屬實，亦未符合民法第一百九十五
    條規定：
    上訴人謂被上訴人對其構成民法第一百八十四條之侵權行
      為，惟上訴人迄未主張及舉證其何種權利或法益受侵害？
      被上訴人又係如何故意或過失不法侵害該權利或法益？情
      節如何重大？其受有何等損害而應由被上訴人加以賠償？
      原審為其敗訴判決，衡屬合法適當。
    上訴人另以民法第一百九十五條第一項規定為其請求權基
      礎，惟依該條項規定，不法侵害他人之身體、健康、名譽
      、自由、信用、隱私、貞操或不法侵害其他人格法益而情
      節重大者，被害人雖非財產上之損害，亦得請求賠償相當
      之金額。可知目前民法認定之人格權種類有身體、健康，
      名譽、自由、信用、隱私、貞操，如受侵害之標的物非屬
      前開人格權，而經確認係其他人格法益，尚須符合情節重
      大之要件，始得請求精神慰撫金。惟上訴人提起本件上訴
      僅泛引前開規定為其請求權基礎，其究係主張「人格權」
      或係「其他人格法益」受侵害，及該權利或法益之內容為
      何，均未見上訴人主張及舉證，故其主張自不足採。
    又依最高法院七十九年度台上字第一一○一號判決要旨：
      「凡慰藉金之請求，須其人格權遭遇侵害，而使其精神上
      受有痛苦為必要。如單純以受誣告請求為賠償，一經判處
      誣告者以罪刑，則是非明白，被誣告者無何痛苦可言。上
      訴人為本件慰藉金之請求，係以其無辜受誣精神名譽損失
      重大為其依據。然上訴人無辜受誣，既經法院判處被上訴
      人誣告罪刑確定，使是非明白，即已還上訴人以清白，上
      訴人復未舉證證明其精神名譽有何受損之事實，尚難認上
      訴人有何名譽受損或精神上痛苦之情事。上訴人請求被上
      訴人給付慰藉金五百萬元，即非有理由。」，換言之，最
      高法院對請求精神慰撫金事件係採從嚴審核，誣告罪之被
      告縱經判刑確定，尚非必然應賠償精神慰撫金予遭誣告之
      受害人，遭誣告之受害人亦不得泛指其無辜受誣精神名譽
      損失重大，而向誣告罪之被告請求賠償。經查，本件上訴
      人泛指其遭被上訴人以搭肩方式為性騷擾，而訴請被上訴
      人給付精神慰撫金，則依實務向來從嚴審核之見解，上訴
      人並無明確之主張及舉證，自不足採。
  (五)訴外人子○○、丑○○、寅○○對被上訴人另提起之三件侵
    權行為損害賠償請求，實為集體性之活動，各事件之證人重
    疊性亦很高，結果訴外人子○○、丑○○、寅○○均未獲勝
    訴判決，業還被上訴人清白。又被上訴人於另事件拒絕測謊
    是因為有目擊證人，測謊沒有必要，而本件基於測謊可信度
    考量，被上訴人不接受法務部調查局以外之單位測謊，係為
    慎重其事。另被上訴人之學歷為博士，現於德霖技術學院企
    管系擔任副教授，月薪八萬多元，已婚育有二名子女，一名
    成年，一名未成年，有一棟於七十幾年間以三百萬元購入之
    房子。
三、證據：除援用原審之立證方法外，另提出本院九十五年度簡
    上字第三九七號民事判決影本一份為證。
丙、本院依職權調閱本院台北簡易庭九十四年度北簡字第三七七
    七三號民事全卷，並查詢兩造財產所得明細。
    理    由
一、上訴人主張：上訴人為社團法人中華民國壬○○佛教文化交
    流協會之義工，被上訴人則曾為義工並於該協會任組長一職
    ，竟於九十三年五月至十二月間，屢次利用職務之便，乘機
    將手搭在上訴人背上或肩上，經上訴人拒絕仍不改惡習，已
    對上訴人之人格尊嚴、心理健康造成損害等情，爰依民法第
    十八條、第一百八十四條、第一百九十五條之規定，求為命
    被上訴人給付上訴人十五萬元，及自起訴狀繕本送達之翌日
    （即九十四年十一月二十三日）起至清償日止，按年息百分
    之五計算之利息之判決。
二、被上訴人則以：(一)上訴人主張侵權行為地係壬○○道場舉行
    法會地點，各義工均有負責之特定區域及職務，上訴人係於
    十七樓電梯發放襪套、鞋套，其工作並無與被上訴人之職務
    重疊，且兩造所在位置並非相鄰，又位於人員川流不息之電
    梯口，不可能發生上訴人所指情事；(二)縱上訴人所述為真，
    被上訴人之行為僅為一般人日常交誼之正常身體碰觸，與性
    騷擾有間等語置辯。
三、按當事人主張有利於己之事實者，就其事實有舉證之責任，
    民事訴訟法第二百七十七條前段定有明文。又因故意或過失
    ，不法侵害他人之權利者，負損害賠償責任，故意以背於善
    良風俗之方法，加損害於他人者亦同；違反保護他人之法律
    ，致生損害於他人者，負賠償責任，但能證明其行為無過失
    者，不在此限；人格權受侵害時，得請求法院除去其侵害；
    有受侵害之虞時，得請求防止之；前項情形，以法律有特別
    規定者為限，得請求損害賠償或慰撫金，民法第一百八十四
    條、第十八條固分別定有明文，惟必以有損害之發生及有責
    任原因之事實，並二者之間，有相當因果關係為成立要件，
    如不合於此項成立要件者，即難謂有損害賠償請求權存在（
    最高法院四十八年台上字第四八一號判例參照）。是被害人
    應就行為人因故意或過失，及不法侵害其權利之事實負舉證
    責任，若不能舉證，以證實自己主張之事實為真實，則行為
    人就其抗辯事實即令不能舉證，或其所舉證據尚有疵累，亦
    應駁回其請求（最高法院十七年上字第九一七號判例參照）
    。本件上訴人主張被上訴人屢次利用職務之便，乘機將手搭
    在上訴人背上或肩上，經上訴人拒絕仍為性騷擾云云，為被
    上訴人所否認，揆諸前開說明，上訴人自應就此有利於己之
    事實負證明之責。經查：
  (一)上訴人於原審法院固舉出證人己○○、戊○○、庚○○、辛○○為證，證人己○○證稱：被上訴人曾用額頭撞伊額頭，
    伊覺得有點奇怪，不太舒服云云（見原審卷第一二四頁），
    戊○○證稱：被上訴人講話時手會搭上來，令伊不舒服云云
    （見原審卷第一二一頁），庚○○證稱：九十三年間一次法
    會，被上訴人曾將手放伊肩上，順著背摸下去，伊覺得不舒
    服云云（見原審卷第一五二頁），證人辛○○證稱：被上訴
    人曾搭著伊肩膀講話，伊感覺很不好云云（見原審卷第一六
    ○頁），然上開證人就法院訊以「有沒有看到過被告在跟原
    告說話時，被告有把手擺在原告背上？」，均答稱「沒有」
    （見原審卷第一二○、一二一、一二四、一五二、一五九頁
    ），自難僅以上開證言推論被上訴人有上訴人所稱以手撫背
    之事實。至於證人丁○○於原審法院證稱：伊看到被上訴人
    性騷擾上訴人之時間為九十三年十月之後一個月云云（見原
    審卷第一七○頁），與上訴人所稱係九十三年夏天一節（見
    原審卷第一一六頁）並不相符，雖證人丁○○於九十六年三
    月六日本院準備程序再次作證時更正其證詞，改稱：伊於原
    審所稱於九十三年十月之後一個月目擊本件性騷擾之時間有
    誤，係於壬○○佛法中心九十三年五月開光啟用，本件性騷
    擾係發生於九十三年五月以後比較涼的天氣，伊於原審證言
    係誤將斗六分會九十二年十月開光啟用之時間誤記為九十三
    年十月，方稱目擊時間為九十三年十月之後一個月云云（本
    院卷第九十三頁、第九十四頁），然依其證言，其不僅混淆
    壬○○佛法中心與斗六分會之開光啟用日期，兼又記錯斗六
    分會開光啟用之正確時間，其證言顯有疑問，自無從採用而
    為不利被上訴人之認定。
  (二)又被上訴人於原審法院曾提出上訴人於九十四年四月十九日
    寄發主旨「讀聖賢書所學何事」之電子郵件，辯稱：該函乃
    伊因欲脫離壬○○協會之上師卯○○，而遭上訴人寄發發電
    子郵件指責忘恩負義等語，而上訴人於九十五年十月二十四
    日本院準備程序陳稱：「因為當初是被上訴人要求我幫他做
    義工，他就趁機摸我，所以我才會寄發這封電子郵件。本來
    我在清潔組，後來要求我幫他，我才轉到內外場組，結果他
    卻騷擾我，所以我才覺得他忘恩負義而寄發這封電子郵件。
    」云云（本院卷第三十一頁）。然查該電子郵件函文記載：
    「柯教授：不知在你的字典裡，可否查出何謂忘恩負義這四
    個字，可否麻煩你告訴我，如果一個人忘恩負義，可以有資
    格為人師表嗎？應該是不行吧！因為人都沒資格做了，怎麼
    可以做人老師，古人說，受人滴水之恩，應當泉湧以報，更
    何況是受的恩比父母親的恩還要大，你也是為人父母，也是
    做人老師的，請問你的良心在哪裡。」等語（見原審卷第八
    十三頁），其內容顯係針對被上訴人自壬○○協會之道場離
    職而發，與本件性騷擾糾紛無關，上訴人所稱其發送此電子
    郵件指責被上訴人忘恩負義係因本件性騷擾糾紛，並非可信
    。另上訴人對於被上訴人自上開道場離職，即發送電子郵件
    嚴厲指責被上訴人忘恩負義，足見其個性剛強，則被上訴人
    果如上訴人所稱，多次對上訴人為性騷擾之行為，上訴人豈
    有不立即以相同方式嚴厲指責被上訴人，甚至向壬○○協會
    反映或向警局報案之理！上訴人遲至一年之後始提起本件訴
    訟，顯與經驗法則不符，益見上訴人之主張尚非可採。
  (三)上訴人既未就其主張被上訴人有侵權行為之有利於己之事實
    負舉證責任，揆諸前開說明，其主張即非可採。
四、綜上所述，本件上訴人主張被上訴人對其性騷擾，被上訴人
    應予賠償，其主張為不足採，被上訴人所辯尚屬可信，是上
    訴人執此主張被上訴人應賠償十五萬元云云，自屬無據。從
    而，上訴人本於侵權行為之法律關係，依民法第十八條、第
    一百八十四條第一項、民法第一百九十五條第一項之規定，
    請求被告給付十五萬元，及自起訴狀繕本送達被上訴人翌日
    起至清償日止按年息百分之五計算之利息，為無理由，不應
    准許。原審為上訴人敗訴之判決，並無不合，上訴意旨指摘
    原判決不當，求予廢棄改判，為無理由，應予駁回其上訴。
五、本案事證已臻明確，兩造其餘主張、陳述及所提之證據，經
    審酌後認與判決結果不生影響，爰不一一論述，附此敘明。
六、據上論結，本件上訴為無理由。依民事訴訟法第四百三十六
    條之一第三項、第四百四十九條第一項、第七十八條，判決
    如主文。
中　　華　　民　　國　　96　　年　　10　　月　　26　　日
                民事第一庭    審判長法官  李昆曄
                              法      官  蔡和憲
                              法      官  文衍正
以上正本係照原本作成。
不得上訴。
中　　華　　民　　國　　96　　年　　10　　月　　26　　日
                              法院書記官  周其祥